【裁判字號】    88,訴,1409
【裁判日期】    890131
【裁判案由】    偽造文書等
【裁判全文】
臺灣臺南地方法院刑事判決                        八十八年度訴字第一四九號
    公  訴  人  臺灣台南地方法院檢察署檢察官
    被      告  乙○○
    被      告  丙○○○
右列被告等因案件，經檢察官提起公訴（八十八年度偵字第一０八六０號、一一二八
一號、第一一九三一號），本院判決如左：
    主  文
乙○○、丙○○○共同連續行使偽造私文書，足以生損害於他人，均處有期徒刑壹年
。
    事  實
一、乙○○與丙○○○為夫妻，平日即由丙○○○出面經乙○○同意而以乙○○之名
    義召集互助會，由乙○○擔任會首，先於民國八十六年五月二十六日，召集每會
    新台幣（下同）二萬元採內標制，至八十八年六月二十六日到期共計二十八會之
    互助會一會（以下簡稱Ａ會），復於八十六年八月三十日召集每會一萬元採內標
    制，至八十八年十一月三十日到期共計二十八會之互助會一會（以下簡稱Ｂ會）
    ，詎於八十七年間，乙○○、丙○○○因其他互助會遭會員倒會致週轉不靈，二
    人隨即共同基於意圖為自己不法所有之概括犯意，利用Ｂ會甚少會員於互助會開
    標之日到場標會之機會，於八十七年至八十八年七月間，連續假冒Ｂ會會員陳文
    俊、蘇百樂、王秀琴、湯銘宏、邵鄭秀霞（共二會）、王秀玉（即陳王糙枝）葉
    文仁、阿子等會員之名義，偽造標單，並持之向其他會員詐稱由渠等得標，使Ｂ
    會之活會互助會會員陷於錯誤，每月繼續繳交八千元不等之會錢予乙○○、丙○○○二人，而生損害，直至八十八年六月三十日乙○○、丙○○○二人止會時，
    尚有Ｂ會會員陳文俊、蘇百樂、王秀琴、湯銘宏、邵鄭秀霞（共二會）、王秀玉
    （即陳王糙枝）葉文仁、阿子、甲○○（二會）、丁○○等十人十二會活會，二
    人共計詐得上開十名會員所繳交之會款約一百八十餘萬元；而乙○○、丙○○○
    二人復承續前揭之相同犯意、於八十八年六月Ａ會即將到期收取尾會之時，先向
    其他會員收取會款，再向預備收取尾會會款之互助會會員戊○○詐稱先前尚有二
    個會員加入，故Ａ會尚未到尾會，致使戊○○陷於錯誤而未向被告乙○○、丙○○○收取上開尾會會款，乙○○、丙○○○隨即將戊○○應收取之五十四萬會款
    挪為己用。而乙○○、丙○○○旋於八十八年七月五日宣佈其所召集之互助會全
    部止會，並拒付會款，會員戊○○、甲○○、丁○○等人催討無著，始知受騙。
二、案經被害人戊○○、甲○○、丁○○訴請臺灣台南地方法院檢察署檢察官偵查起
    訴。
    理  由
一、右揭犯罪事實，除偽造標單犯行外，業據被告乙○○、丙○○○於本署偵查中坦
    承：「證人所說的都是實話，我有冒標」等語不諱（參八十八年度偵字第一一二
    八一號偵查卷第二十頁），核與被害人戊○○、甲○○、丁○○之指述及證人湯
    銘宏、邵鄭秀霞、陳王糙枝於偵查中到庭證述之情節相符，復有互助會單影本十
    一紙附卷可稽；至被告乙○○、丙○○○辯稱：冒標時均無使用會單云云，惟查
    ：被告於渠等所召集之互助會中，確以投擲標單之方式作為標取匯款之方法等情
    ，亦經證人邵鄭秀霞、陳王糙枝證述綦詳，且被告乙○○、丙○○○二人於八十
    八年十月二十一日檢察官偵訊時亦坦承渠等標會之方式是以寫標單之方式，是被
    告二人所辯，顯不足採，罪行應堪認定。
二、核被告、乙○○、丙○○○二人偽造標單，並向活會會員詐稱得標，足以生損害
    於活會會員，所為係犯刑法第二百十六條、第二百十條之行使偽造私文書罪；又
    意圖為自己不法之所有，以詐術向Ｂ會活會會員及丁○○騙取會款，係犯刑法第
    三百三十九條第一項之詐欺罪。被告乙○○、丙○○○二人就上開犯行間，有犯
    意聯絡及行為分擔，均應論共同正犯。被告等偽造會員等之署押為偽造標單之階
    段行為，又被告等偽造文書後，復持以行使，其偽造之低度行為為行使之高度行
    為所吸收，均不另論罪。被告二人於Ｂ會中之八十七年至八十八年七月間每月持
    偽造標單向其他會員詐欺會款，為一行為而觸犯相同之數罪名，為想像競合犯，
    應依刑法第五十五條之規定從一罪處斷。被告二人以詐術連續向Ｂ會活會會員及
    丁○○騙取會款，其先後多次詐欺犯行，另多次偽造標單行使得標等多次行使偽
    造私文書犯行，均時間緊接，犯罪基本構成要件相同，顯均係基於概括之犯意反
    覆為之，應依連續犯之規定分別論以一罪並各加重其刑。其所犯上開行使偽造私
    文書、詐欺二罪間，有方法結果之牽連關係，為牽連犯，應從一重之行使偽造私
    文書罪處斷。爰審酌被告乙○○、丙○○○犯罪之動機、目的、手段、所生危害
    、迄未與被害人達成和解及犯罪後態度等一切情狀，分別量處如主文所示之刑，
    以資懲儆。另被告所偽造之標單，並未扣案，被告二人復矢口否認有偽造標單之
    犯行，當已將之滅失，爰不另為沒收之諭知，附此敘明。
據上論斷，應依刑事訴訟法第二百九十九條第一項前段，刑法第二十八條、第五十六
條、第二百十條、第二百十六條、第三百三十九條第一項、第五十五條，罰金罰鍰提
高標準條例第一條前段，判決如主文。
中      華      民      國    八十九    年      一      月  三十一    日
                            臺灣臺南地方法院刑事第二庭
                                法  官      鄧  希  賢
右正本證明與原本無異
如不服本判決應於送達後十日內向本院提出上訴狀
                                書記官      陳  美  蓉
中    華    民    國   八十九    年    二    月     三     日
附錄本案論罪科刑法條全文：
刑法第二百十條：偽造、變造私文書，足以生損害於公眾或他人者，處五年以下有期
                徒刑。
刑法第二百十六條：行使第二百十條至第二百十五條之文書者，依偽造、變造文書或
                  登載不實事項或使登載不實事項之規定處斷。
刑法第三百三十九條第一項：意圖為自己或第三人不法之所有，以詐術使人將本人或
                          第三人之物交付者，處五年以下有期徒刑、拘役或科或
                          併科一千元以下罰金。


司法院資訊處製作；財團法人民間司法改革基金會備份。
